【裁判字號】    97,消債抗,13
【裁判日期】    980106
【裁判案由】    更生事件
【裁判全文】
臺灣雲林地方法院民事裁定            97年度消債抗字第13號
抗  告  人  甲○○
                        1
上列抗告人因消費者債務清理事件聲請更生，對於中華民國97年
8 月27日本院97年度消債更字第73號裁定提起抗告，本院裁定如
下：
    主  文
抗告駁回。
抗告程序費用新台幣壹仟元由抗告人負擔。
    理  由
一、本件抗告意旨略以：抗告人於協商成立後雖均按期繳納協商
    款項，然抗告人於民國95年12月、96年2 月、同年5 至8 月
    皆因存款餘額不足或入不敷出之窘況，由現任配偶王振南代
    為繳納，96年8 月王振南因發生車禍需支付高額損害賠償，
    無力再為抗告人繳納協商金額，抗告人僅能於96年10月間毀
    諾；王振南於抗告人毀諾後又因急性胰臟炎住院開刀治療中
    尚未完全康復，亦失去原有之收入，原裁定駁回抗告人之聲
    請，實有不當，為此提起抗告等語。
二、按債務人不能清償債務或有不能清償之虞者，得依本條例所
    定更生或清算程序，清理其債務，消費者債務清理條例第3
    條定有明文。又聲請更生或清算不合程式或不備其他要件者
    ，法院應以裁定駁回之，但其情形可以補正者，法院應定期
    間先命補正，復為同條例第8 條所明定。
三、經查：抗告人主張其因信用卡契約及消費借貸而對於金融機
    構負有債務，債務總金額約新台幣（下同）1,670,826 元，
    抗告人於消費者債務清理條例施行前，曾以書面向最大債權
    金融機構安泰商業銀行股份有限公司請求共同協商債務清償
    方案，並於95年6 月協商成立，每月應繳納金額為26,866元
    ，嗣於96年10月毀諾之事實，有協議書、債權人清冊為證，
    抗告人雖主張其有不能清償債務之情形存在，然查：
  (一)按受扶養權利者，以不能維持生活而無謀生能力者為限。前
    項無謀生能力之限制，於直系血親尊親屬不適用之。因負擔
    扶養義務而不能維持自己生活者，免除其義務。但受扶養權
    利者為直系血親尊親屬或配偶時，減輕其義務。民法第1117
    條、第1118條分別定有明文。又依民法第1118條規定，直系
    血親卑親屬因負擔扶養義務而不能維持自己生活者，固僅得
    減輕其義務，而不得免除之；惟此係指直系血親卑親屬有能
    力負擔扶養義務而言，倘該直系血親卑親屬並無扶養能力，
    自無該條規定之適用。最高法院91年台上字第1798號判例參
    照。另所謂有扶養能力，係指負扶養義務後仍可維持自己之
    原有相當之生活而言，即負扶養義務後，生活雖非毫無減縮
    ，但不應因而發生重大惡化。經查：抗告人雖主張其須支出
    雙親及其子楊哲瑜之扶養費用各5,000 元云云，然抗告人之
    平均月薪為38,000元，則扣除其協商每月應繳納金額26,866
    元，僅餘11,134元，如再負擔其雙親之扶養費用各5,000 元
    ，顯無任何餘額足以維持自己之生活，其生活狀況將發生重
    大惡化，依法應無須再負擔扶養義務。抗告人主張其須支出
    對雙親之扶養費用云云，應不足取。另抗告人之子楊哲瑜現
    由其前夫扶養，抗告人僅負擔其子之安親班費用乙節，業據
    其自承在卷，而安親班費用亦非生活必要費用，是抗告人主
    張將該部分列入其所支出之必要費用範圍，實不足採。
  (二)抗告人另主張其每月須負擔房屋租金3,750 元、膳食費用
    5,400 元、交通費3,000 元、稅金及強制保險費1,300 元及
    勞保費及其他日用品等2,000 元等，然債務人既主張舉債度
    日，生活已有困難，即應合理控管其日常生活支出，而非為
    維持優渥之生活聲請更生，此實非消費者債務清理條例所設
    更生制度欲達之目的。是債務人每月生活費用仍應以行政院
    主計處所公布之96年每人每月最低生活費9,509 元計算，則
    抗告人每月收入扣除其應繳納之協商金額後，尚餘11,134元
    ，仍得維持每月基本生活，並無不能清償債務之情形。
  (三)退步言之，縱認抗告人所稱協商條件過苛，每個月依協商條
    件應清償之金額無法維持基本生活，尚須仰賴其配偶王振南
    為其繳納債務等情屬實，然王振南並非每月均為債務人繳納
    協商金額，且其因胰臟炎開刀離職後，現已覓得新職，此有
    投保資料表附卷可稽，並無抗告人所稱家中所有經濟負擔均
    由其一人承擔之情，實難據此即認抗告人有不能清償債務之
    情事。本件聲請更生之要件顯然不備，且又無從補正，自應
    以裁定駁回其聲請。原審法院駁回抗告人更生之聲請，於法
    尚無不合，抗告人求予廢棄，為無理由，應予駁回。
四、據上論結，本件抗告為無理由，依消費者債務清理條例第15
    條、第495 條之1 第1 項、第449 條、第95條、第78條，裁
    定如主文。
中    華    民    國    98    年    1     月    6     日
              民事第二庭    審判長法  官  黃一馨
                                  法  官  陳秋如
                                  法  官  吳錦佳
上為正本係照原本作成
不得再抗告
中    華    民    國    98    年    1     月    6     日
                                  書記官  林美鳳


司法院資訊處製作；財團法人民間司法改革基金會備份。
